【裁判字號】    88,交訴,261
【裁判日期】    890420
【裁判案由】    過失致死等
【裁判全文】
~W2Z2;臺灣臺南地方法院刑事判決~W1Z1;            八十八年度交訴字第二六一號
    公  訴  人  臺灣台南地方法院檢察署檢察官
    被      告  乙○○
                丙○○
                甲○○
右列被告因過失致死案件，經檢察官提起公訴 (八十八年度偵字第九○二三、一○三
二五、一○七四一號)，本院判決如左：
    主  文
乙○○意圖使犯人隱避而頂替，累犯，處有期徒刑肆月，如易科罰金，以參佰元折算
壹日。
丙○○從事業務之人，因業務上之過失致人於死，處有期徒刑壹年貳月。緩刑伍年。
甲○○教唆意圖使犯人隱避而頂替，處有期徒刑拾月。緩刑肆年。
    事  實
一、丙○○未考領聯結車駕駛執照，竟仍受雇於車號ＷＢ─４１２號聯結車車主甲○○，擔任該聯結車司機，為從事駕駛業務之人。丙○○於民國八十八年一月二十
    五日晚上九時五十五分許，駕駛上開聯結車，在台南縣六甲鄉龜港村四二之一號
    「速邁樂加油站」加完油，右轉駛出加油站，沿台南縣六甲鄉龜港村台一線由南
    向北行駛，途經台一線二九三公里八００公尺處，本應注意轉彎車應讓直行車先
    行，且觀諸當時天氣晴朗、現場為無缺陷無障礙之乾燥柏油路面等一切客觀狀況
    ，又非不能注意，竟疏於注意讓直行車先行，即貿然右轉，適有李家華騎乘車牌
    號碼ＪＴＩ─４０１號重型機車，沿台南縣六甲鄉龜港村台一線由南向北直行駛
    至該處，二車因而發生碰撞，造成李家華倒地致腦挫傷合併顱內出血，經送醫急
    救不治死亡。丙○○旋將發生車禍乙事通知雇主甲○○，而甲○○唯恐自己雇用
    無駕照之人開車並肇事，難逃法律責任，竟以電話教唆有聯結車駕照之乙○○（
    曾於八十三年間因違反麻醉藥品管理條例案件，經法院判處有期徒刑五月確定在
    案，於八十四年一月二十三日服刑期滿執行完畢）出面頂替，使真正駕車肇事之
    犯人丙○○得以隱避，嗣經公訴人將乙○○依過失致死罪嫌以台灣台南地方法院
    檢察署八十八年度偵字第六九九五號提起公訴在案，乙○○方覺事態嚴重，遂向
    本署自首頂替之犯行，始查知上情。
二、案經乙○○向台灣台南地方法院檢察署檢察官自首及該署檢察官自動檢舉偵查起
    訴。
    理  由
一、右揭被告丙○○涉有業務過失致死之犯罪事實，業據被告丙○○供認不諱，並經
    證人即ＷＢ─４１２號聯結車隨車助理林文吉出具自白書附於八十八年度偵字第
    九０二三號偵卷第十頁陳述無訛，且有道路交通事故調查報告表暨事故現場圖、
    現場照片存卷可佐。按轉彎車應讓直行車先行，道路交通安全規則第一百零二條
    第一項第六款定有明文。被告丙○○駕車自應注意上述道路交通安全規定，而依
    當時一切客觀狀況以觀，又無不能注意之情事，竟疏未注意及此，貿然右轉，致
    肇禍事，被告丙○○顯有過失。而本件經送台灣省台南區車輛行車事故鑑定委員
    會鑑定結果，亦認定被告確有過失責任，此有該會八十八年五月十一日南鑑字第
    八八０四一０號鑑定意見書附相驗卷可憑。被害人李家華確因本件車禍致腦挫傷
    合併顱內出血死亡，亦經公訴人督同檢驗員相驗屬實，製有相驗筆錄、相驗屍體
    證明書、驗斷書在卷可考。是被告丙○○之過失行為與被害人之死亡結果間，具
    有相當因果關係，被告丙○○過失致死之犯行已堪認定。
二、訊據被告甲○○矢口否認有右揭教唆被告乙○○犯頂替罪之犯行。經查，被告丙○○於偵查中及本院審理時均供稱：當日伊駕駛ＷＢ─４１２號聯結車與李家華
    所騎乘之機車發生車禍，伊旋以電話通知甲○○，而甲○○向伊表示會負責處理
    本件車禍，且要求伊不要向警方承認係肇事者，隨後甲○○即聯絡乙○○到警局
    作筆錄，並由乙○○自稱係ＷＢ─４１２號聯結車司機等語。次查，被告乙○○
    亦指稱：本件車禍係甲○○教唆伊出面頂替，伊因欠甲○○人情，才會答應頂替
    丙○○之肇事責任等語。參以被告甲○○亦供認係渠僱用被告丙○○無照駕駛Ｗ
    Ｂ─４１２號聯結車，則被告甲○○於被告丙○○駕車肇事後，為規避雇主之法
    律責任，教唆被告乙○○出面頂替，極符常情。據上，堪認被告丙○○、乙○○
    上開供詞互核一致且與常理相符，自可採信，被告甲○○空言否認犯行，顯為事
    後卸責之詞，委不足採，其教唆頂替罪行堪予認定。
三、訊之被告乙○○對其右揭頂替罪之犯行坦承不諱，並經證人即被告乙○○之隨車
    助理沈保成於偵查中到庭結證屬實，且車號ＷＢ─４１２號聯結車於本件車禍肇
    事當時確係由被告丙○○駕駛等情，亦經被告丙○○供認在卷，復有台灣台南地
    方法院檢察署八十八年度偵字第六九九五號起訴書存卷可參，足認被告乙○○之
    自白與事實相符，其頂替罪行亦堪認定。
四、核被告丙○○雖無聯結車駕駛執照，為實際上確為從事駕駛業務之人，其過失致
    死行為，係犯刑法第二百七十六條第二項之業務過失致死罪。又被告丙○○自承
    未考領聯結車駕駛執照，仍駕駛聯結車發生車禍，因而致人死亡，應依道路交通
    管理處罰條例第八十六條第一項之規定，加重其刑。核被告乙○○所為，係犯刑
    法第一百六十四條第二項之頂替罪。又被告乙○○曾於八十三年間，因違反麻醉
    藥品管理條例案件，經法院判處有期徒刑五月確定在案，於八十四年一月二十三
    日執行完畢等情，有臺灣高等法院被告全國前案紀錄表在卷可參，其於五年以內
    再犯本件有期徒刑以上之罪，為累犯，應依刑法第四十七條之規定加重其刑。再
    被告乙○○對其未經發覺之頂替罪行，向本署自首，有自首狀附卷為憑，再依刑
    法第六十二條前段之規定，減輕其刑。被告甲○○教唆被告乙○○犯頂替罪，係
    屬教唆犯，依刑法第二十九條第二項之規定，核其所為，係頂替罪之教唆犯。本
    院審酌被告等之品性、過失程度、犯罪所生危害、被告乙○○、丙○○均坦承犯
    行犯罪後態度良好，惟被告丙○○無聯結車駕駛執照竟駕車上路並致人於死，事
    後復任由他人頂替拒不出面坦承犯行；被告甲○○雇用無駕駛執照之丙○○，致
    其肇事致人於死，事後唆使他人頂替又矢口否認犯行，雖已賠償被害人家屬新臺
    幣二百二十萬元達成民事和解等一切情狀，仍分別從重量處如主文所示之刑，被
    告乙○○部分並諭知易科罰金之折算標準，以示懲儆。末查被告丙○○前未曾受
    有期徒刑以上刑之宣告；被告甲○○則八十二年間，曾犯業務過失傷害罪，經台
    灣板橋地方法院判處有期徒刑三月確定，業於八十三年一月二十日執行完畢，其
    於五年以內未曾受有期徒刑以刑之宣告，均有台灣高等法被告全國前案紀錄表在
    卷可憑，渠等二人因一時失慮，偶罹刑典，事後已坦承犯行或賠償被害人家屬，
    尚具悔意，經此刑之宣告後，應知警惕而無再犯之虞，本院因認暫不執行其刑為
    當，均分別宣告緩刑五年、四年，用啟自新，並觀後效。
據上論斷，應依刑事訴訟法第二百九十九條第一項前段、刑法第二百七十六條第二項
、第一百六十四條第二項、第二十九條第二項、第四十七條、第四十一條、第六十二
條前段、第七十四條第一款、第二款、道路交通管理處罰條例第八十六條第一項、罰
金罰鍰提高標準條例第一條前段、第二條，判決如主文。
本案經檢察官吳佳齡到庭執行職務
中    華    民    國  八十九      年      四      月      二十      日
                                臺灣臺南地方法院交通法庭
                                        法  官  張      菁
右正本證明與原本無異。
如不服本判決，應於判決送達後十日內向本院提出上訴狀( 應附繕本 )。
                                        書記官  林  木  村
中    華    民    國      八十九      年      四      月     二十一     日
附錄本案論罪科刑法條全文：
刑法第二百七十六條第二項
  從事業務之人，因業務上之過失犯前項之罪者，處五年以下有期徒刑或拘役，得併
  科三千元以下罰金。
刑法第一百六十四條第二項
  藏匿犯人或依法逮捕拘禁之脫逃人或使之隱避者，處二年以下有期徒刑、拘役或五
  百元以下罰金。
  意圖犯前項之罪而頂替者，亦同。


司法院資訊處製作；財團法人民間司法改革基金會備份。
